臺灣臺南地方法院刑事判決　　　　　　 100年度易字第1038號
聲　請　人　臺灣臺南地方法院檢察署檢察官
被　　　告　吳慧玲
選任辯護人　池美佳律師
上列被告因竊盜案件，經檢察官聲請簡易判決處刑（99年度偵字
第17864號），本院認為有刑事訴訟法第451條之1第4項但書之情
形，應適用通常程序判決如下：
    主  文
吳慧玲無罪。
    理  由
一、公訴意旨略以：被告吳慧玲係精神中度障礙者，意圖為自己
    不法之所有，於民國99年12月3日中午11時53分許，在臺南
    市○○區○○路4段28號前，趁入未注意之際，見車上鑰匙
    未取下，而竊取吳琇銘所有而停放於該處之車號250-XG號營
    業大貨車1輛（值新臺幣32萬元），得手後將之開至臺南市
    ○○區○○路2段511巷168號處停放，為警據報查獲。故認
    被告涉犯刑法第320條第1項之竊盜罪等語。
二、查行政院衛生署嘉南療養院（下稱嘉南療養院）100年8月23
    日嘉南司字第1000006099號函附之精神鑑定書（見本院簡字
    卷第110至112頁），雖為被告以外之人於審判外之書面陳述
    ，然嘉南療養院係依刑事訴訟法第208條第1項準用同法第
    206條第1項規定，受本院囑託進行鑑定而出具之書面鑑定報
    告，屬於同法第159條第1項所指法律有規定得作為證據之情
    形，故上開精神鑑定書，得為證據。又按被告以外之人於審
    判外之言詞或書面陳述，除法律有規定者外，不得作為證據
    ；又被告以外之人於審判外之陳述，雖不符合同法第159條
    之1至第159條之4之規定，但經當事人於審判程序同意作為
    證據，法院審酌該言詞陳述或書面陳述作成時之情況，認為
    適當者，亦得為證據。當事人、代理人或辯護人於法院調查
    證據時，知有第159條第1項不得為證據之情形，而未於言詞
    辯論終結前聲明異議者，視為有前項之同意，刑事訴訟法第
    159條第1項及第159條之5分別定有明文。本件證人之供述及
    非供述之證據，均未經被告及辯護人於本件言詞辯論終結前
    爭執其證據能力，本院審酌前開證據之作成，並無不當或顯
    不可信之情況，依首揭法條規定，均有證據能力。
三、訊據被告堅詞否認犯行，並辯稱：伊並無竊盜故意，且伊患
    有中度精神障礙疾病，領有殘障手冊，被告行為當時已經屬
    經屬精神障礙之狀態，無法辨識行為之違法性，無責任能力
    。經查：
(一)、被告於案發當天早上10時22分許在臺南市○○區○○路4段
    28號前，見吳琇銘所有而停放於該處之車號250-XG號營業大
    貨車之鑰匙未取下，將之開至臺南市○○區○○路2段511巷
    168號處，為警於同日13時5分許據報查獲之事實，為被告所
    不爭執，且有證人吳琇銘於警詢之證述、扣押筆錄、扣押物
    品目錄表、贓物認領保管單各1份、照片2張在卷足按，此部
    分之事實堪予認定。
(二)、被告於警詢時稱伊開走上開貨車係為「引導道路」，於偵訊
    時稱「怕車子會生鏽不能再開」，於本院準備程序時則稱「
    選舉過後大家都睡死了，怕車子生鏽不能再開，就開車去看
    工廠、便利商店有沒有貨要送」等語，被告上開陳述顯與常
    情相距甚遠，且由被告上開陳述無法判斷被告對該車究竟是
    否有據為己有之意圖，參諸被告於案發當時因精神分裂症急
    性發作，因症狀導致其現實感降低，而受明顯聽幻覺及怪異
    妄想影響，有嘉南療養院）100年8月23日嘉南司字第100000
    6099號函附之精神鑑定書（見本院簡字卷第110至112頁）在
    卷可按，從而，無法認定於開走上開貨車時是否具有為自己
    不法所有之意圖，自無法以竊盜罪相繩。
四、次按行為時因精神障礙或其他心智缺陷，至不能辯識其行為
    違法或欠缺依其辯識而行為之能力者，不罰，刑法第19條第
    1 項定有明文。又不能證明被告犯罪或其行為不罰者，應諭
    知無罪之判決，刑事訴訟法第301條第1項立有規定。經查：
    被告罹有慢性精神分裂症，有被告之長庚醫療財團法人嘉義
    長庚紀念醫院（下稱嘉義長庚醫院）病歷1份可參，且本院
    針對被告為本件犯行時之精神狀態，送請嘉南療養院進行鑑
    定，而認被告於案發當時應達因精神分裂症急性發作，導致
    欠缺依其辨識而行為之能力，亦即心神喪失之程度，有上開
    精神鑑定書（見本院簡字卷第110至112頁）附卷可參。被告
    在實行本件犯行時，係處於因精神障礙，致不能辨識其行為
    違法或欠缺其辨識而為行為此等能力之狀態，依刑法第19條
    規定，其行為係屬不罰，應為無罪之諭知。
五、公訴人雖聲請就被告於案發之精神狀態再囑託被告就醫之嘉
    義長庚醫院進行鑑定，惟本院囑託嘉南療養院為上開精神鑑
    定時，已將被告於嘉義長庚醫院就醫之病歷一併送鑑，其中
    亦包括被告於案發之後就醫時之紀錄，嘉南療養院參酌上開
    病歷後出具之鑑定報告，應可準確判斷被告案發當時之精神
    狀態故無再行囑託嘉義長庚醫院進行鑑定之必要，附此敘明
    。
據上論斷，依刑事訴訟法第301條第1項，刑法第19條第1項，判
決如主文。
本案經檢察官鄭葆琳到庭執行職務。
中    華    民    國    100    年    11    月   28   日
                  刑事第一庭  法  官  高如宜
以上正本證明與原本無異。
如不服本判決應於收受本判決後10日內向本院提出上訴書狀，並
應敘述具體理由。如未敘述上訴理由者，應於上訴期間屆滿後20
日內向本院補提理由書狀（均須按他造當事人之人數附繕本）「
切勿逕送上級法院」。
                              書記官  陳慧玲
中    華    民    國   100    年    12    月    2     日